【裁判字號】    98,易,1270
【裁判日期】    981231
【裁判案由】    違反家庭暴力防治法
【裁判全文】
臺灣彰化地方法院刑事判決              98年度易字第1270號
公  訴  人  臺灣彰化地方法院檢察署檢察官
被      告  乙○○
上列被告因違反家庭暴力防治法案件，經檢察官提起公訴（98年
度偵字第9108號），本院判決如下：
    主  文
乙○○違反法院依家庭暴力防治法第十四條第一項所為禁止實施
家庭暴力行為及禁止為騷擾行為之民事通常保護令裁定，處拘役
伍拾伍日，如易科罰金，以新臺幣壹仟元折算壹日。
    犯罪事實
一、乙○○為甲○○前配偶林清森之兄，2 人間具有家庭暴力防
    治法第3 條第4 款所定之家庭成員關係。乙○○明知其曾於
    97年12月4 日，經本院以97年度家護字第617 號民事通常保
    護令裁定令其不得對甲○○實施身體或精神上不法侵害之行
    為，且不得對於甲○○為騷擾行為，並於97年12月18日上午
    9 時許，因警方執行保護令而知悉上述通常保護令之內容後
    ，竟基於違反保護令之犯意，於前揭保護令有效期間內之98
    年10月17日下午9 時30分許，在彰化縣和美鎮○○路531 巷
    6 號住處前，於飲酒後亦是仍清醒之際，對甲○○叫囂「房
    子是我的，我住在這裡還要看你的臉色，不然你把你的東西
    拿出去」、「要你死得很難看」等語，並對甲○○辱罵「幹
    你娘雞八」等語，以此方式對甲○○實施精神上不法侵害及
    騷擾行為，而違反本院所為之前開裁定。嗣經甲○○報警處
    理而當場查獲。
二、案經彰化縣警察局和美分局報請臺灣彰化地方法院檢察署檢
    察官偵查起訴。
    理  由
一、本案被告所犯係屬刑事訴訟法第376 條第1 款所列之最重本
    刑為3 年以下有期徒刑、拘役或專科罰金之罪，本院爰依同
    法第284 條之1 之規定行獨任審判。次按被告以外之人於審
    判外之陳述，雖不符刑事訴訟法第159 條之1至 第159 條之
    4 之規定，而經當事人於審判程序同意作為證據，法院審酌
    該言詞陳述或書面陳述作成時之情況，認為適當者，亦得為
    證據。當事人、代理人或辯護人於法院調查證據時，知有第
    159 條第1 項不得為證據之情形，而未於言詞辯論終結前聲
    明異議者，視為有前項之同意，刑事訴訟法第159 條之5 定
    有明文。查本案全部卷證，公訴人、被告均不爭執其證據能
    力，本院復衡以該等供述證據作成時之情況，應為適當，是
    可認後述所引用證據之證據能力均無疑義，合先敘明。
二、訊據被告乙○○固坦承向被害人甲○○叫囂「房子是我的，
    我住在這裡還要看你的臉色，不然你把你的東西拿出去」等
    詞一情，惟矢口否認其餘違反保護令罪之犯行，辯稱：「伊
    當日並未與甲○○發生爭執，沒有以三字經辱罵或說要讓甲
    ○○死得很難看等話語」云云。惟查，上揭犯罪事實，業據
    證人即被害人甲○○於警詢及偵訊中證述明確（見偵查卷第
    6 至7 頁、第29至30頁），又經證人即到場處理員警卓坤杉
    、張哲銘、楊政雄雖均未當場聽聞被告有叫囂或辱罵被害人
    甲○○之情形，惟證人證人卓坤杉證稱：「被告乙○○有要
    被害人甲○○搬出去，不要繼續住在一起」等語（見偵查卷
    第40至41頁），參以被告與被害人前於本院98年度簡字第
    975、1557號案件中亦因此事屢起勃谿，足見彼此長期存有歧
    見，關係不睦；而證人張哲銘、楊政雄另證稱：「渠等係接
    獲被害人甲○○電話報案，而約於當日下午10時許到場處理
    ，抵達時被害人甲○○在住處前庭哭泣，甲○○即哭訴被告
    乙○○用三字經罵她」等語（見偵查卷第48至50頁），益徵
    證人甲○○前開證述並非子虛，應予採信，此外，並經本院
    調閱97年度家護字第617 號民事通常保護令卷宗核閱屬實，
    復有彰化縣警察局和美分局保護令執行紀錄表、彰化縣警察
    局和美分局當事人酒精測定紀錄表各1 紙在卷可稽，被告前
    揭犯行，洵堪認定。至被告雖以前詞置辯，惟與證人即被告
    之弟林清森證述被告與被害人於上開時、地確有口角爭執之
    事實不符（見偵查卷第30頁），再被告先於98年10月18日偵
    訊時辯稱係因收受繳交罰金之通知而與其弟林清森爭執云云
    ，後又於同年11月2 日改稱係因其弟林清森向伊傾訴與公司
    老闆吵架一事始與之發生爭執云云，前後供述反覆，已難採
    酌；而證人林清森雖於同年11月2 日附合其詞稱有與被告討
    論遭老闆訓話一事，然其並未與被告爭執乙節，又與被告所
    辯迥異，顯見被告前開所辯，均為避就之詞，不足採信。綜
    上所述，本案事證明確，應予依法論科。
三、按家庭暴力防治法所稱之家庭暴力，係指家庭成員間實施身
    體或精神上不法侵害之行為；又稱家庭暴力罪者，謂家庭成
    員間故意實施家庭暴力行為而成立其他法律所規定之犯罪；
    又稱騷擾，指任何打擾、警告、嘲弄或辱罵他人之言語、動
    作或製造使人心生畏怖情境之行為，家庭暴力防治法第2 條
    第1 、2 、3 款分別定有明文。查被告係被害人甲○○前配
    偶林清森之兄，渠等間具有家庭暴力防治法第3 條第4 款之
    家庭成員關係，而被告以言詞辱罵被害人甲○○，自係對告
    訴人實施精神上不法侵害之行為，亦構成家庭暴力防治法所
    稱之騷擾行為，是核被告上開違反本院保護令裁定而對告訴
    人實施精神上不法侵害行為、騷擾行為，係犯家庭暴力防治
    法第61條第1 款、第2 款之違反保護令罪。又被告前揭違反
    保護令之行為，雖均係於一行為中違反上開裁定所禁止之2
    款以上之情形，然法院依家庭暴力防治法第14條第1 項規定
    核發通常保護令者，該保護令內之數款規定，僅分別為不同
    之違反保護令行為態樣，被告以一犯意為一違反保護令之行
    為，應屬單純一罪，僅論以一違反保護令罪。爰審酌被告前
    已因保護令之酒癮治療完成，又曾因違反同一保護令經本院
    先後判處拘役20日，緩刑2 年、拘役25日確定，此有秀傳紀
    念醫院家庭暴力加害人精神治療紀錄表及臺灣高等法院被告
    前案紀錄表各1 份在卷可稽，竟再於飲酒後犯本件之犯行，
    顯見漠視保護令所禁止之行為，未思改善家庭關係，而有
    本件違反保護令之犯行，惟念其所致損害尚屬輕微，暨衡量
    其智識程度、生活狀況等一切情狀，量處如主文所示之刑，
    並諭知易科罰金之折算標準，以示懲儆。
據上論斷，應依刑事訴訟法第299 條第1 項前段，家庭暴力防治
法第61條第1 款、第2 款，刑法第11條前段、第41條第1 項前段
，刑法施行法第1 條之1 ，判決如主文。
本案經檢察官趙冠瑋到庭執行職務。
中    華    民    國    98    年    12    月    31    日
                  刑事第七庭          法  官  胡宜如
以上正本證明與原本無異。
如不服本判決應於收受判決後10日內向本院提出上訴書狀，並應
敘述具體理由。其未敘述上訴理由者，應於上訴期間屆滿後20日
內向本院補提理由書（均須按他造當事人之人數附繕本）「切勿
逕送上級法院」。
告訴人或被害人對於判決如有不服具備理由請求檢察官上訴者，
其上訴期間之計算係以檢察官收受判決正本之日期為準。
中    華    民    國    98    年    12    月    31    日
                                      書記官  林淑文
附錄本案論罪科刑法條：
家庭暴力防治法第61條
違反法院依第 14 條第 1 項、第 16 條第 3 項所為之下列裁定
者，為本法所稱違反保護令罪，處 3 年以下有期徒刑、拘役或
科或併科新臺幣 10 萬元以下罰金：
一、禁止實施家庭暴力。
二、禁止騷擾、接觸、跟蹤、通話、通信或其他非必要之聯絡行
    為。
三、遷出住居所。
四、遠離住居所、工作場所、學校或其他特定場所。
五、完成加害人處遇計畫。

司法院資訊處製作；財團法人民間司法改革基金會備份。
